【裁判字號】    99,交聲,260
【裁判日期】    990224
【裁判案由】    違反道路交通管理處罰條例聲明異議
【裁判全文】
臺灣臺北地方法院交通事件裁定         99年度交聲字第260號
受 處分 人  甲○○
原處分機關  臺北市交通事件裁決所
上列受處分人因違反道路交通管理處罰條例案件，對於原處分機
關中華民國98年11月26日所為之處分（原處分案號：北市裁催字
第裁22-I00000000）聲明異議，本院裁定如下：
    主  文
異議駁回。
    理  由
一、按汽車駕駛人轉彎時，不依標誌、標線、號誌之指示者，處
    新臺幣(下同）600元以上1800元以下罰鍰，道路交通管理處
    罰條例（下稱條例）第48條第1項第2款定有明文。又汽車駕
    駛人違反條例第48條者，除依原條款處罰鍰外，並予記違規
    點數1點，條例第63條第1 項第1款，亦有規定。再按「當場
    舉發者，應填記駕駛人或行為人姓名、性別、出生年月日、
    地址、身分證統一編號及車主姓名、地址、車牌號碼、車輛
    種類。被查獲之駕駛人或行為人為受處分人，應於填記通知
    單後將通知聯交付該駕駛人或行為人簽名或蓋章收受之；拒
    絕簽章者，仍應將通知聯交付該駕駛人或行為人收受，並記
    明其事由及交付之時間；拒絕收受者，應告知其應到案時間
    及處所，並記明事由與告知事項，視為已收受。」違反道路
    交通管理事件統一裁罰基準及處理細則（下稱處理細則）第
    11條第1項第1款定有明文。
二、本件受處分人甲○○於民國98年9月9日18時15分，駕駛車牌
    號碼9123-GF號自用小客車(下稱違規車輛），行經彰化縣和
    美鎮○○路與線東路口，因未依號誌規定行駛，遭警攔停舉
    發違規，惟受處分人拒絕簽收舉發違規通知單，嗣受處分人
    提出申訴，經請舉發機關調查結果，仍認受處分人駕駛汽車
    確有前述違規行為，原處分機關乃於98年11月26日，因受處
    分人已逾越應到案日期60日以上，裁決受處分人罰鍰1800元
    及記違規點數1 點，受處分人不服，於法定期間內具狀聲明
    異議。
三、異議意旨略以：受處分人上述時間行經彰化縣和美鎮○○路
    與線東路口時，係依據燈號行駛，然舉發單位卻依據燈號倒
    數秒數為舉發，受處分人當場提出不服後即行離去。而在受
    處分人離去之時，舉發員警並未當場告知應到案日期、處所
    ，卻在嗣後直接收到裁決所之裁決書，爰提出聲明異議等語
    。
四、經查：
（一）受處分人固不否認有於98年9月9日18時15分，駕駛違規車
      輛，行經上述地點而為警攔停之事，此並有舉發違反道路
      交通管理事件通知單(下稱舉發通知單)在卷足憑，應堪信
      其為真實；惟否認有何違規情事，並且不服舉發員警之舉
      發方式。然據舉發機關99年1 月11日和警分五字第099000
      0740號函覆證稱，舉發員警見受處分人行經上述路口時，
      該路口號誌指示為直行及右轉箭頭綠燈，受處分人駕駛違
      規車輛卻逕行左轉，因此攔停舉發。受處分人否認有未依
      燈號逕行左轉，並提出不服取締方式即行離去，且稱當時
      舉發員警並未告知應到案日期及應到案處所。依上開舉發
      機關函覆內容及卷附舉發通知單存根聯記載，上有載明「
      駕駛人拒簽，......，警方當場告知應到案日期及應到案
      處所」等字樣，顯見當時執勤員警之舉發過程並無違誤。
      且按交通警察摯單舉發違反條例所列之違規事實，本質上
      為行政處分，係公務員基於職務上之權力，依法就特定之
      具體事件所為之具公法上效果之單方面行政行為，基於公
      務員為公法上行為具有公信力之原則，該行政行為當可被
      推定為真正，其據以依法處分之事實認定亦為正確無誤，
      且於本件卷存證據資料內，並無任何積極證據足以證明舉
      發機關上開證詞係屬虛偽，是上開證詞，應堪採信。至於
      受處分人雖稱不服舉發員警以號誌倒數秒數為執勤舉發依
      據，然現今道路號誌所使用之秒數倒數，有紅燈倒數及綠
      燈倒數兩種類型，其倒數之時間，即是提醒用路人該號誌
      所剩餘之時間，以供用路人參考，因此在本案若舉發員警
      以線東路之紅燈倒數秒數為舉發依據，依舉發員警之執勤
      經驗自可從線東路之紅燈倒數秒數來判斷彰美路之號誌；
      舉發員警縱依線東路之號誌倒數時間來作為舉發依據，仍
      屬可信。受處分人上開辯解，不足採信。從而，本件受處
      分人於上開時、地，未依號誌指示行駛（左轉）之違規行
      為，事證明確，洵堪認定。
（二）再者，本件舉發機關所開立之舉發單已詳載上開規定所列
      之各項資料，受處分人當時拒簽收及其理由，亦已詳列於
      舉發單存查聯內，依首揭規定，視為已經收受。受處分人
      自應於98年9 月24日之最後應到案期限內到案聽候裁決。
      受處分人未於前開期間自動繳納罰鍰，亦未依規定到案聽
      候裁決，原處機關於98年11月26日逕依處理細則第44條第
      1 項規定逕行裁決，於法自無不合。是受處分人逾應到案
      期日已逾60日，自應裁處最高罰鍰1800元及記違規點數 1
      點。
五、綜上所述，受處分人確有於上開時、地，駕駛違規車輛不依
    號誌指示左轉違規之行為。從而，原處分機關依條例第48條
    第1項第2款、第63條第1項第1款之規定，裁處受處分人罰鍰
    1800元，並記違規點數1 點，核無違誤。從而，本件異議為
    無理由，應予以駁回。
六、據上論斷，應依道路交通案件處理辦法第19條，裁定如主文
    。
中    華    民    國    99    年    2     月    24    日
                  交通法庭法  官  呂政燁
以上正本證明與原本無異。
如不服本裁定應於送達後5日內向本院提出抗告狀。
                          書記官  呂欣穎
中    華    民    國    99    年    2     月    24    日

司法院資訊處製作；財團法人民間司法改革基金會備份。
